【裁判字號】    96,易,1153
【裁判日期】    970131
【裁判案由】    竊盜
【裁判全文】
臺灣屏東地方法院刑事判決              96年度易字第1153號
公  訴  人  臺灣屏東地方法院檢察署檢察官
被      告  乙○○
                    現於臺灣屏東看守所
            甲○○
上列被告因竊盜案件，經檢察官提起公訴（96年度偵字第7187號
），嗣因被告就被訴犯罪事實為有罪之陳述，並聽取當事人之意
見後，改行簡式審判程序並判決如下：
    主  文
乙○○共同犯攜帶兇器竊盜電線未遂罪，處有期徒刑伍月，如易
科罰金，以新臺幣壹仟元折算壹日，扣案鋼索剪、斜口剪各壹支
、安全扣環壹條、四英吋鐵條拾肆支，均沒收。
甲○○共同犯攜帶兇器竊盜電線未遂罪，處有期徒刑肆月，如易
科罰金，以新臺幣壹仟元折算壹日，緩刑貳年，扣案鋼索剪、斜
口剪各壹支、安全扣環壹條、四英吋鐵條拾肆支，均沒收。
    事  實  及  理  由
一、被告乙○○與其妻即被告甲○○共同意圖為自己不法所有之
    竊盜犯意，於民國96年11月7 日凌晨1 時許，由乙○○駕駛
    車牌號碼為XH-5469 號之自小客車，行至屏東縣鹽埔鄉新二
    村新和巷圍崎高37號電桿前，推由甲○○擔任把風，乙○○
    著手行竊，乙○○即以其所有之4 英吋鐵條插入電線桿洞方
    式，爬上電桿，再持客觀上足以對人之生命、身體造成危害
    ，可供兇器使用之足為兇器之鋼索剪、斜口剪各1 枝，剪斷
    由台灣電力公司（以下簡稱：台電公司）技士陳元芳管理之
    ED 17 至ED60輸送電力風雨線而竊取之，計達328 公尺，嗣
    為警巡邏當場查獲而未得逞，並扣乙○○所有供本件犯罪用
    之鋼索剪、斜口剪各1 支、安全扣環1 條、4 英吋鐵條14支
    。
二、上開犯罪事實，業據被告乙○○、甲○○於本院審理時坦承
    不諱，並經證人即查獲員警張博章、黃旭昌於偵查中及被害
    人陳元芳於警詢時證述明確，且有贓證物認領保管單1 紙、
    相片10幀、扣案被告所有乙○○且供本件犯罪用之鋼索剪、
    斜口剪各1 支、安全扣環1 條、4 英吋鐵條14支，本件事證
    明確，被告犯行應可認定。
三、論罪科刑：
  (一)按刑法第321 條第1 項第3 款所稱「攜帶兇器」，係指行為
    人攜帶兇器有行兇之可能，客觀上具有危險性，至其主觀上
    有無持以行兇或反抗之意思，尚非所問；且上開所謂之「攜
    帶兇器」，只須行竊時攜帶具有危險性之物為已足，並不以
    將該兇器自他地攜往行竊地為必要，亦即不論其係於未行竊
    前即攜帶持有或在竊盜現場臨時拾取持用，亦不問該兇器為
    何人所有均屬之。又按重量、體積鉅大極難以移動之物，要
    達到足以導致支配權移轉的掌握階段，顯較小巧之物為難，
    故其竊取之既、未遂尚須有其他的措施，例如以車輛或其他
    裝備加以裝運，故若行為人業已將他人之物裝妥於運輸工具
    之上，即可認定為竊取既遂（參照最高法院44年度台上字第
    515 號判例）。
  (二)經查，本件扣案之鋼索剪、斜口剪，為金屬製造，質地堅硬
    ，參以均可以剪斷電線，顯見該上開鋼索剪、斜口剪前端應
    係鋒利，在客觀上已足以對人之身體、生命構成威脅。又本
    件依警卷所存之現場照片及扣押物品目錄表，被告所竊得之
    電線長約328 公尺、重85公斤，分為三袋，電線體積非小且
    重量非輕而難以移動，且仍有二袋尚未放置於上開自小客車
    車上，亦有警卷偵查報告可稽。再者，台電公司係應一般需
    用供給電能之事業經營之人，為電業經營者，被告二人所竊
    之物，係台電公司所架設於電線桿上之輸送電力之風雨線，
    係供傳輸電力之用，屬電業法所稱之電線。是核被告二人所
    為，均係犯刑法第321 條第2 項、第1 項第3 款之加重竊盜
    未遂罪，與電業法第105 條之竊取電線罪。檢察官書認應被
    告犯刑法第321 條第1 項第3 款之攜帶兇器竊盜既遂罪，尚
    有未洽，且既遂犯、未遂犯因均適用相同之法條，自不發生
    應依刑事訴訟法第300 條變更起訴法條之問題（參照最高法
    院96年度台上字第6743號判決）。
  (三)未遂犯：被告二人已經著手於竊盜行為後，尚未及將所竊之
    物置於自己實力支配之下即為警查獲，為未遂犯，應依刑法
    第25條第2 項之規定減輕其刑。
  (四)共同正犯：被告二人，就上開犯行，有犯意之聯絡及行分之
    分擔，為共同正犯。
  (五)法條競合：電業法係以開發國家電能動力，調節電力供應，
    發展電業經營，維持合理電價，增進公共福利為其立法目的
    ，且該法第105 條乃針對行為人竊盜或損壞電桿、電線、變
    壓器或其他供電設備者而設有特別處罰規定，故電業法第10
    5 條與刑法竊盜罪二者間當屬法規競合之特別關係，應優先
    適用前揭電業法之規定，是本件被告二人應論以電業法第10
    5 條之竊取電線罪，並依刑法第321 條第2 項、第1 項第3
    款之規定從重處斷。
  (六)本院審酌被告乙○○於51年2 月10日出生，國小畢業，被告
    甲○○於57年7 月12日出生，國中畢業，有卷存警詢筆錄受
    詢問人資料欄可參，二人之智識程度非高，被告乙○○有多
    次竊盜前科，有卷存臺灣高等法院被告前案紀錄表1 紙可考
    ，素行非佳，被告二人為一己之私，恣意竊取他人財物，侵
    害他人財產權益，自應受相當之刑事非難，惟念被告所竊取
    之物價值非鉅，且已返還被害人，犯後坦承犯行態度尚佳等
    其他一切情狀，分別量處如主文所示之刑，並諭知易科罰金
    折算標準以示懲戒。又被告甲○○並無前科，有卷存臺灣高
    等法院被告前案紀錄表1 紙可查，且為輕度智障，亦有身心
    障礙手冊一紙附卷可稽，被告甲○○經此偵、審教訓後，當
    知所警惕，故本院認對被告所宣告之刑，以暫不執行為適當
    ，爰另諭知緩刑2 年，以啟自新。扣案鋼索剪、斜口剪各1
    支、安全扣環1 條、4 英吋鐵條14支，為被告乙○○所有且
    供本件犯罪用，業據被告二人陳述明確，均應依刑法第38
    條第1 項第2 款之規定宣告沒收。
四、據上論斷，應依刑事訴訟法第299 條第1 項前段、第284 條
    之1 、第273 條之1 ，電業法第105 條，刑法第11條前段、
    刑法第28條、刑法第321 條第2 項、第1 項第3 款、第25條
    第2 項、第38條第1 項第2 款，判決如主文。
中    華    民    國    97    年    1     月    31    日
                  刑事第一庭    法  官  曾吉雄
以上正本證明與原本無異。
如不服本判決應於收受本判決送達後十日內向本院提出上訴書狀，
其未敘述上訴理由者，並得於提起上訴後十日內向本院補提理由
書狀（均須按他造當事人之人數附繕本）「切勿逕送上級法院」
中    華    民    國    97    年    1     月    31    日
                                書記官  卓春成
本件論罪科刑法條：
刑法第321條第2項、第1項第3款：
犯竊盜罪而有左列情形之一者，處六月以上、五年以下有期徒刑：
三、攜帶兇器而犯之者。
前項之未遂犯罰之。
電業法第105 條：
竊盜或損壞電桿、電線、變壓器或其他供電設備者，依刑法之規
定從重處斷。


司法院資訊處製作；財團法人民間司法改革基金會備份。
